臺灣新北地方法院三重簡易庭小額民事判決
　　　　　　　　　　　　　　　　　 110年度重小字第2836號
原　　　告　泰安產物保險股份有限公司
法定代理人　李松季
訴訟代理人　呂宜哲
被　　　告　劉倢君
上列當事人間請求侵權行為損害賠償事件，於民國110年10月29
日言詞辯論終結，本院判決如下：
    主  文
被告應給付原告新臺幣壹萬貳仟叁佰肆拾貳元，及自民國一百一
十年八月十八日起至清償日止，按年息百分之五計算之利息。
原告其餘之訴駁回。
訴訟費用新臺幣壹仟元由被告負擔新臺幣叁佰捌拾柒元，餘由原
告負擔。
本判決原告勝訴部分得假執行。
    理  由  要  領
一、原告起訴主張：其所承保之車牌號碼000-0000號自用小客車
    （下稱系爭車輛），於民國110年1月7日20時50分許，行經
    新北市○○區○○路○○○○○○號燈桿側時，遭被告未與前車之
    間保持隨時可以煞停距離之過失致追撞受損，經送修後支出
    修復費用新臺幣（下同）31,893元（含工資16,046元、材料
    費15,847元，而原告已依保險契約賠付被保險人該修復費用
    ，依法取得代位求償權。為此，爰依於侵權行為及保險法代
    位權及之法律關係，聲明請求：被告應給付原告31,893元，
    及自起訴狀繕本送達翌日起至清償日止，按年息5%計算之法
    定遲延利息等事實，業據其提出道路交通事故當事人登記聯
    單、行車執照、估價單、統一發票、車損照片等為證，並經
    本院依職權向新北市政府警察局新莊分局調取本件車禍資料
    核閱屬實，有道路交通事故現場圖、道路交通事故談話紀錄
    表、彩色現場事故照片等附卷可稽，被告雖到庭辯稱：伊右
    邊也有摩托車，閃不掉才追撞系爭車輛等情，惟按「汽車在
    同一車道行駛時，除擬超越前車外，後車與前車之間應保持
    隨時可以煞停之距離。」道路交通安全規則第94條第1項定
    有明文。本件被告於事故後處理員警詢問時供稱：「我當時
    騎機車沿福慧路往化成路方向行駛。車禍前我直行，我有發
    現對方車於我左前方，對方車的右邊有機車停著，對方突然
    車頭往左邊撇就停下來，就撞到了。」等語，再參酌卷附道
    路交通事故現場圖，可知事故發生時，系爭車輛行駛在同一
    車道之前方，被告機車行駛在後，被告本應與前車即系爭車
    輛間保持隨時可以煞停之距離，以便系爭車輛因路況而產生
    行向轉變、減速或停車之必要時，仍能及時煞車而避免追撞
    情事發生，然被告未予注意，以致所騎機車追撞系爭車輛而
    肇事，自應負過失責任甚明。
二、按因故意或過失，不法侵害他人之權利者，負損害賠償責任
    ；又汽車、機車或其他非依軌道行駛之動力車輛，在使用中
    加損害於他人者，駕駛人應賠償因此所生之損害；另被保險
    人因保險人應負保險責任之損失發生，而對於第三人有損失
    賠償請求權者，保險人得於給付賠償金額後，代位行使被保
    險人對於第三人之請求權。但其所請求之數額，以不逾賠償
    金額為限，民法第184條第1項前段、第191條之2前段及保險
    法第53條第1項分別定有明文。又物被毀損時，被害人除得
    依民法第196條請求賠償外，並不排除民法第213條至第21 5
    條之適用。而依民法第196條請求賠償物被毀損所減少之價
    額，得以修復費用為估定之標準，但以必要者為限（例如︰
    修理材料以新品換舊品，應予折舊）。本件系爭車輛因被告
    之過失受損，被告應負損害賠償責任，已如前述。查系爭車
    輛係於104年4月出廠使用，有行車執照在卷可佐，至110年1
    月7日受損時，已使用逾5年，而本件修復費用31,893元（含
    工資16,046元、材料費15,847元），有修車估價單及統一發
    票在卷可憑，惟材料費係以新品換舊品，更新零件之折舊價
    差顯非必要，自應扣除。本院依「營利事業所得稅結算申報
    查核准則」第95條第8項：「固定資產提列折舊採用定率遞
    減法者，以1年為計算單位，其使用期間未滿1年者，按實際
    使用之月數相當於全年之比例計算之，不滿1個月者，以月
    計。」之規定，另依行政院所頒「固定資產耐用年數表」及
    「固定資產折舊率表」之規定，非運輸業用客車、貨車之耐
    用年數為5年，依定率遞減法每年折舊千分之369，其最後一
    年之折舊額，加歷年折舊累積額，總和不得超過該資產成本
    原額之10分之9之計算結果，系爭車輛之折舊年數既已逾5年
    ，則系爭車輛之材料費扣除折舊後之餘額為10分之1即1,585
    元（元以下四捨五入），至於工資，不因新舊車輛而有所不
    同，被告應全額賠償，合計被告應賠償原告之修復費用共17
    ,631元（計算式：1,585元＋16,046元＝17,631元）。
三、又按損害之發生或擴大，被害人與有過失者，法院得減輕賠
    償金額或免除之，民法第217條第1項定有明文。本件被告就
    前開交通事故之發生固應負過失責任，惟按「汽車除遇突發
    狀況必須減速外，不得任意驟然減速、煞車或於車道中暫停
    ，...。」道路交通安全規則第94條第2項前段定有明文。本
    件系爭車輛之駕駛人謝承諭於事故後處理員警詢問時供稱：
    「車禍前我直行，行至車禍地時，我突然看到前方路面約10
    部汽車遠處一個水溝蓋及坑洞，我減速想往右邊靠，但我發
    現有機車，那時已很靠近坑洞，我就先緊急煞車，一緊急煞
    車，我就感覺後方被撞，我車就往前滑行，我就方向盤往左
    邊打要閃避坑洞。人孔蓋在我前方，機車從我後方撞到我。
    我車後車尾遭撞擊。我車後車尾及底盤受損。」等語，可見
    謝承諭駕車時是只遇路面有水溝蓋及坑洞，此為一般道路常
    見路況，且參酌卷附道路交通事故現場圖，該路段路幅尚寬
    ，謝承諭只需為一般應變，即可避過水溝蓋及坑洞，無需緊
    急煞車，其竟緊急煞車，以致被告反應時間縮短而追撞系爭
    肇事，故應認謝承諭之駕車行為已違反道路交通安全規則第
    94條第2項前段規定，就本件事故之發生應同負過失責任，
    原告即應承擔其過失責任。本院綜合雙方過失情節及相關事
    證，認謝承諭之過失程度為10分之3，被告之過失程度為10
    分之7，則被告應賠償原告之金額應減為12,342元（計算式
    ：17,631元×7/10＝12,342元）。
四、從而，原告依侵權行為及保險法代位權之法律關係，請求被
    告給付12,342元，及自起訴狀繕本送達翌日即110年8月18日
    起至清償日止，按年息5%計算之法定遲延利息，為有理由，
    應予准許；逾此部分之請求，則無理由，應予駁回。
五、本件原告勝訴部分，係依小額程序所為被告敗訴之判決，爰
    依職權宣告假執行；另本件訴訟費用為1,000元，併依職權
    確定由被告負擔387元，餘由原告負擔。
中    華    民    國   110    年    11    月    17    日
                      法  官  趙義德
以上正本係照原本作成。
如不服本判決，應於送達後20日內，向本院提出上訴狀，並表明
上訴理由（上訴理由應表明一、原判決所違背之法令及具體內容
。二、依訴訟資料可認為原判決有違背法令之具體事實。）如於
本判決宣示後送達前提起上訴者，應於判決送達後20日內補提上
訴理由書（須附繕本），如未於上訴後20日內補提合法上訴理由
書，法院得逕以裁定駁回上訴。
中    華    民    國   110    年    11    月    17    日
                      書記官  張裕昌